【裁判字號】    99,易緝,40
【裁判日期】    990419
【裁判案由】    竊盜
【裁判全文】
臺灣高雄地方法院刑事判決              99年度易緝字第40號
公  訴  人  臺灣高雄地方法院檢察署檢察官
被      告  丙○○
上列被告因竊盜案件，經檢察官提起公訴（98年度偵字第12980
號），本院判決如下：
    主  文
丙○○共同犯夜間侵入住宅竊盜罪，累犯，處有期徒刑柒月。
    事  實
一、丙○○前因違反毒品危害防制條例案件，先後經本院以95年
    度訴字第906 號判處應執行有期徒刑11月，以96年度訴字第
    50號判處應執行有期徒刑10月，嗣均裁定減刑及定應執行刑
    ，而於民國96年10月7 日執行完畢。詎不知悔改，與甲○○
    （另經本院以98年度易字第1261號判處有期徒刑10月確定）
    基於意圖為自己不法所有之犯意聯絡，於98年3 月17日19時
    15分至19時50分之間某時（夜間），至高雄市○○區○○路
    40巷32弄10號（起訴書誤載為14號）丁○○及其母親住處，
    丙○○在門外把風，而由甲○○打開該住宅未上鎖之大門，
    侵入該住宅，竊取丁○○所有之電冰箱1 台（品名：大同冰
    箱、型別：TR-62W、編號：000000000 ）。得手後，利用二
    人於同日稍早（19時15分）向不知情之高雄市○○區○○路
    219 號大方電器行老闆王春定所借用之手推車，將竊得之電
    冰箱運送至大方電氣行，並於同日19時50分許，以新台幣（
    下同）800 元之代價出售予不知情之王春定。嗣經丁○○於
    同日21時15分許，在大方電器行發現失竊之電冰箱，報警循
    線查悉上情。
二、案經高雄市政府警察局左營分局移送臺灣高雄地方法院檢察
    署檢察官偵查後起訴。
    理  由
一、證據能力部分：
(一)、證人即共同被告甲○○於警詢中供述之證據能力：
  1.按依刑事訴訟法第100 條之1 第1 項、第100 條之2 規定，
    檢察官訊問被告或司法警察（官）詢問犯罪嫌疑人時，除有
    急迫情況且經記明筆錄者外，應全程連續錄音；必要時，並
    應全程連續錄影。揆其立法意旨，乃在建立訊（詢）問筆錄
    之公信力，並促使偵（調）查機關恪遵訊（詢）問程序之規
    以確保程序之合法正當。因此，舉凡與實現正當法律程序有
    關之偵（調）查機關不作為與作為義務之遵守，諸如禁止以
    不正方法訊（詢）問、不得於夜間詢問及踐行同法第95條之
    告知程序等，悉在擔保之範圍，非僅止於確保自白之任意性
    。是被告之自白縱經證明係本諸自由意志所為，而非出於不
    正之方法，亦難謂其受正當法律程序保障之訴訟上權益，業
    已完全獲得滿足，並得據以免除或減輕上開為擔保偵（調）
    查機關恪遵訴訟上作為與不作為規定，所課予應全程錄音或
    錄影之義務。檢察官、司法警察（官）未依規定全程連續錄
    音或錄影所進行之訊（詢）問筆錄，亦屬違背法定程序取得
    之證據，其有無證據能力，仍應由法院適用同法第158 條之
    4 規定，依個案之具體情狀，審酌人權保障及公共利益之均
    衡維護，予以客觀權衡判斷之（最高法院96年度台上字第49
    08號判決意旨參照）。本院於98年12月17日勘驗被告甲○○
    98 年3月26日警詢錄音帶，勘驗結果為：「一、警員與被告
    甲○○之詢問回答內容如警詢筆錄所載，一字不差，甲○○
    回答內容迅速，期間雖有鍵盤聲音，並非打字聲，是游標移
    動聲音。在警詢筆錄第二頁第二至四行警員提問後，警員並
    有說：來，下面，看字看字，接著，被告甲○○回答內容為
    ：是我進入屋內偷竊該電冰箱，丙○○在外等我（其回答內
    容如警詢警詢筆錄第二頁第5 行回答所載）。警員另問：他
    都在外面幫你看就對了？被告甲○○答：他在外面等我，他
    要載我。警員說：這都按照你的意思。警員與被告甲○○問
    答完警詢筆錄第二頁第6 行至第9 行內容後，警員有確認說
    ：是等我，不是把風等語。二、警詢筆錄第二頁第7 行以下
    至警詢筆錄結束，警員與被告甲○○之詢問回答內容如警詢
    筆錄所載，一字不差，甲○○回答內容迅速，期間雖有鍵盤
    聲音，並非打字聲，是游標移動聲音。期間在第三頁第6 行
    至第7 行問答後，警察有說：而丙○○在門外等你就對了？
    被告甲○○答：對。」，有本院98年12月17日勘驗筆錄在卷
    可證（見98年度易字第1261號卷第37-38 頁），是本件被告
    甲○○於98年3 月26日之警詢中供述（指被告甲○○逐字照
    念警詢筆錄部分），顯未依據刑事訴訟法第100 條之1 第1
    項之規定製作，而違反法定程序，本院審酌，此部分警詢製
    作程序違背刑事訴訟法第100 條之1 第1 項之法定程序，並
    無緊急或不得已情事，且本件係竊盜案件犯罪所生之危害程
    度較輕微，及侵害犯罪嫌疑人或被告權益之種類及輕重，證
    據取得之違法對被告訴訟上防禦不利益之程度，認上開違反
    法定程序之被告甲○○警詢筆錄無證據能力。又被告甲○○
    於警詢中之供述，除本院認無證據能力之部分，其中被告甲○○與警員有確實問答部分，即上開勘驗筆錄中：「警員另
    問：他都在外面幫你看就對了？被告甲○○答：他在外面等
    我，他要載我。」；「警察有說：「而丙○○在門外等你就
    對了？被告甲○○答：對。」等語，係採一問一答方式製作
    ，有本院上開98年12月17日勘驗筆錄可證，並無違反法定程
    式問題，併此敘明（是以下所指甲○○警詢中之供述均係指
    本院98年12月17日勘驗時證人即共同被告甲○○確實以一問
    一答方式之供述部分）。
  2.被告丙○○辯稱：「警員在警詢中有引誘被告甲○○說我在
    把風」云云，證人即共同被告甲○○則另稱：「警詢當時我
    精神有點恍惚，我有注射海洛因。」云云，然查證人即共同
    被告甲○○於98年3 月26日警詢中再三強調被告丙○○是在
    外面等我，對警員提問：「他在外面幫你看就對了？」，亦
    有糾正回答：「他在外面等我」等語，業經本院勘驗如前，
    依上開警員問話並無誘導成分，且證人即共同被告甲○○亦
    會即時糾正警員，以此對答過程，足認證人即共同被告甲○○上開警詢中供述並無遭誘導，或有精神恍惚情事，應是基
    於自由意志所為之供述。
  3.證人即共同被告甲○○於警詢所為之上開陳述（除業經本院
    認無證據能力部分），對被告丙○○而言，屬被告以外之人
    於審判外之言詞陳述，而按被告以外之人於檢察事務官、司
    法警察官或司法警察調查中所為之陳述，與審判中不符時，
    其先前之陳述具有較可信之特別情況，且為證明犯罪事實存
    否所必要者，得為證據，刑事訴訟法第159 條之2 定有明文
    。證人甲○○就被告丙○○於竊盜當時之位置於警詢及本院
    審理中證述前後不一，於警詢時距案發時間較近，且其等當
    時供述並無受被告丙○○或其他證人影響之可能，又審酌甲○○警詢陳述之情形，亦無受其他外力干擾之虞，應認具有
    可信之特別情況。從而，應認證人甲○○於上開警詢之陳述
    得作為本案之證據。
(二)、按被告以外之人於審判外之陳述，雖不符前4 條之規定，而
    經當事人於審判程序同意作為證據，法院審酌該言詞陳述或
    書面陳述作成時之情況，認為適當者，亦得為證據；當事人
    、代理人或辯護人於法院調查證據時，知有第159 條第1 項
    不得為證據之情形，而未於言詞辯論終結前聲明異議者，視
    為有前項之同意，刑事訴訟法第159 條之5 定有明文。查本
    案認定事實所引用之卷內其餘證據資料，除原已符同法第15
    9 條之1 至第159 條之4 規定、及法律另有規定等傳聞法則
    例外規定，而得作為證據外，並無證據證明係公務員違背法
    定程式所取得，而檢察官、被告丙○○於本院行準備程序及
    審理時，對其證據能力未聲明異議，且本院審酌前揭陳述作
    成時之情況，並無違法取證之瑕疵，亦認以之作為證據為適
    當，是本件其餘有關被告丙○○以外之人於審判外之言詞或
    書面陳述等供述證據，依前揭法條意旨，自均得為證據。
二、訊據被告丙○○雖不否認於98年3 月17日19時15分許陪同甲○○至大方電氣行借手推車，及於同日19時50分許陪同證人
    甲○○至大方電氣行販賣電冰箱等情，然矢口否認有何竊盜
    犯行，辯稱：「當日是甲○○說要去家裡搬冰箱賣，他叫我
    騎腳踏車，他用手推車推冰箱，他是叫我在巷口零食店外面
    等他，他說他要進入他家裡拿冰箱出來賣。我不知道冰箱是
    甲○○從哪裡搬出來的，該雜貨店也看不到行竊地點」云云
    ，然查：
(一)、被告丙○○與證人甲○○於98年3 月17日19時之夜間，至高
    雄市○○區○○路40巷32弄10號丁○○及其母親住處，由丙○○在門外把風，甲○○則侵入該住宅，竊取電冰箱1 台，
    並使用二人先前一同至大方電器行向老闆王春定借用之手推
    車，將電冰箱運送至大方電氣行以800 元之代價出售予不知
    情之王春定等情，業經證人甲○○於本院審理中證稱：「有
    去海功路40巷32弄14號（應為10號之誤）推冰箱，還沒有去
    搬冰箱之前，有與丙○○去電器行，之後丙○○騎腳踏車，
    我坐在後面拉手推車。」等語；及證人甲○○於警詢中證稱
    ：「他（指丙○○）在外面等我，他要載我。（問：丙○○
    在門外等你就對了？）對」等語明確，核與證人王春定於警
    詢中證稱：「98年3 月17日19時15分，在大方電器行，甲○○與丙○○二人一起到店裡，甲○○說家裡有冰箱要賣，是
    否要收購，我說有，但不能來路不明的電冰箱，後甲○○向
    我借手推車與丙○○一起離開店裡，約19時50分許，該二人
    一起到店門口，當時甲○○手推車推電冰箱，丙○○牽腳踏
    車，問我電冰箱要賣，可以賣多少，我說電冰箱已經超過十
    年，約800 元，甲○○就以800 元賣我。後與丙○○一起騎
    腳踏車離去。」等語（警卷第10頁），及證人丁○○於警詢
    中證稱：「當晚見母親屋裡（海功路40巷32弄10號）電燈亮
    起，進入屋內發現電冰箱失竊，後來在大方電器行發現我失
    竊的冰箱」等語（見偵卷15頁），互核一致，並有98年3 月
    17日19時43分23秒、30秒甲○○（搬運冰箱）及被告經過左
    營大路727 號旁之監視錄影擷取畫面翻拍照片2 張（警卷15
    頁）、大方電器行及電冰箱照片4 張（見偵卷20-21 頁）在
    卷可證。
(二)、被告丙○○雖以前開情詞置辯，而證人甲○○則於本院審理
    中供稱：「當時是跟丙○○說要去我家搬電冰箱，丙○○只
    有在巷口活動中心雜貨店那裡等，丙○○不知道我去偷冰箱
    」等語，惟此與證人甲○○於警詢中證稱：被告丙○○於行
    竊之時係於門外等語不符，且證人甲○○為方便運送向大方
    電氣行老闆借用手推車，並以被告丙○○在前座騎車，證人
    甲○○在後座拿手推車之方式離開大方電器行一情，為被告
    丙○○及證人甲○○於本院審理中所不否認（見本院易緝卷
    第44、46、49頁），則證人甲○○又何必刻意囑咐被告丙○○留在巷口之雜貨店處等待，而不直接由證人甲○○載至行
    竊地點，徒增搬運手推車之不便，再佐以證人甲○○於偵查
    中改供稱：「我自己進去搬冰箱，搬完之後才通知丙○○到
    賣冰箱處來載我」等語（見偵卷4 頁），嗣於本院審理中復
    改證稱如上，淡化被告丙○○參與程度意圖明顯，並參酌案
    發之初警詢中供述應較少利弊得失考量之常情，足堪認定證
    人甲○○於警詢中所為上開證述，方屬真實，是以被告丙○○於證人甲○○行竊時係在門外一節，堪可認定。再被告丙○○雖先後於警詢、偵查及本院審理中辯稱：「甲○○只告
    訴我要去家裡（地址不知道）搬冰箱」；「不知悉甲○○有
    幾個家，他的家在台南」云云，「甲○○告訴我他有兩個家
    ，本來是租人，結果房客退租，我不知道甲○○有幾個家」
    云云（見警卷5 頁、偵卷9 頁、本院易緝卷22至23頁），然
    證人甲○○於本院審理中業已證稱：「丙○○知道我家，丙○○有去過我海功路42巷47弄12號的家」；「從沒有說過有
    二個家，本來租人，房客退租的話」等語（見本院易緝卷第
    44頁、49頁）明確，且被告丙○○於本院審理中亦不否認：
    「去過證人甲○○家」；「證人甲○○家與海功路40巷32弄
    係不同方向」等語（見本院卷47、54頁），被告丙○○既知
    悉證人甲○○位於海功路42巷47弄12號住處之位置，就高雄
    市○○區○○路40巷32弄10號之行竊地點非甲○○住處一情
    ，自無從諉為不知。倘若被告丙○○並無與證人甲○○共同
    行竊之意，豈可能先陪同證人甲○○至大方電器行借手推車
    ，復於證人甲○○一同至非證人甲○○住處之行竊地點，又
    與證人甲○○一同至大方電器行出賣竊得之電冰箱，是被告
    丙○○與證人甲○○，基於共同行竊之意，以分工方式，由
    被告丙○○在外把風，證人甲○○進入行竊，並一同銷贓之
    事實，洵堪認定，被告丙○○空言否認參與行竊，所辯不符
    常情，顯係事後卸責之詞，難以採信。而證人甲○○上開於
    本院審理中之證述，則屬迴護被告丙○○之詞，亦無可採。
(三)、綜上所述，被告丙○○之辯解，不足採信。本件事證明確，
    被告丙○○犯行堪以認定。
三、按刑法第321 條第1 項第1 款所謂夜間係指日出前日沒後，
    查98年3 月17日之日沒時間為18時9 分，有日出日沒表1 份
    在卷可證（見本院易字卷第62頁）。核被告丙○○所為，係
    犯刑法第321 條第1 項第1 款於夜間侵入住宅罪。被告丙○○與證人甲○○間，就前揭犯行，有犯意聯絡及行為分擔，
    均應論以共同正犯。又被告丙○○有如上事實欄所述前科事
    實，有臺灣高等法院被告前案紀錄表1 份在卷可查，其受有
    期徒刑執行完畢後，5 年以內故意再犯本件有期徒刑以上之
    罪，為累犯，應依法加重其刑。爰審酌被告丙○○不思循正
    當途徑賺取財富，竟與證人甲○○共同行竊，侵害他人之財
    產權，所為實有不該，且於犯罪後，始終否認犯行，未見其
    表達悔悟之意，於犯罪後態度部分無從為其有利之考量，又
    所竊取財物之價值尚非甚鉅，並慮及證人甲○○係實際著手
    行竊之人，而被告丙○○則係在旁把風，所為對他人財產之
    侵害參與程度較低，及檢察官具體求刑有期徒刑7 月（本院
    易緝卷55頁）等一切情狀，量處如主文所示之刑。
據上論斷，應依刑事訴訟法第299 條第1 項前段，刑法第28條、
第321 條第1 項第1 款、第47條第1 項，判決如主文。
本案經檢察官乙○○到庭執行職務。
中    華    民    國    99    年    4     月    19    日
                  刑事第十一庭  法  官  陳億芳
以上正本證明與原本無異。
如不服本判決應於收受送達後10日內向本院提出上訴書狀，並應
敘述具體理由；如未敘述上訴理由者，應於上訴期間屆滿後20日
內向本院補提理由書（均須按他造當事人之人數附繕本）「切勿
逕送上級法院」。
中    華    民    國    99    年    4     月    20    日
                                書記官  林靜慧
中華民國刑法第321條（加重竊盜罪）
犯竊盜罪而有左列情形之一者，處 6 月以上、 5 年以下有期徒
刑：
一、於夜間侵入住宅或有人居住之建築物、船艦或隱匿其內而犯
    之者。
二、毀越門扇、牆垣或其他安全設備而犯之者。
三、攜帶兇器而犯之者。
四、結夥三人以上而犯之者。
五、乘火災、水災或其他災害之際而犯之者。
六、在車站或埠頭而犯之者。
前項之未遂犯罰之。

司法院資訊處製作；財團法人民間司法改革基金會備份。
